臺灣板橋地方法院刑事判決　　　　　　 95年度訴緝字第249號
公　訴　人　臺灣板橋地方法院檢察署檢察官
被　　　告　乙○○
選任辯護人　謝維仁律師
上列被告因偽造文書案件，經檢察官提起公訴（86年度偵字第20
748號），被告於準備程序中為有罪之陳述，經本院合議庭裁定
由受命法官進行簡式審判程序獨任審理，判決如下：
    主  文
乙○○共同行使偽造私文書，足以生損害於公眾及他人，處有期
徒刑捌月，緩刑年。
偽造之「丙○○」、「甲○○」印章各壹個，及附表所示偽造之
印文均沒收。
    事  實
一、乙○○、林文亮（另經本院通緝中）原與他人合作經營址設
    臺北市○○○路○ 段90號5 樓之聯僑旅行社股份有限公司（
    以下簡稱聯僑公司），並由林文亮擔任負責人。緣甲○○於
    82 年 間起任職於聯僑公司，而丙○○則於83年9 月間起任
    職於林文亮另經營之益芳興業股份有限公司（以下簡稱益芳
    公司，營業處所與聯僑公司相同），二人並於任職時即繳交
    國民身份證以便辦理勞工保險，乃乙○○、林文亮即藉此影
    印二人之國民身份證留存。嗣乙○○、林文亮因與聯僑公司
    合夥股東發生糾紛，故欲在上開處所籌設聯橋旅行社有限公
    司（以下簡稱聯橋公司），由林文亮負責業務並主司公司事
    務對外並以董事長身份自居（惟嗣後聯橋公司登記負責人為
    黃淑貞，惟查無黃淑貞亦涉本件犯行之確實證據），乙○○
    則負責處理行政事務及公司登記等事項並擔任總經理，均為
    從事業務之人。詎乙○○、林文亮明知丙○○、甲○○均未
    允諾擔任聯橋公司之股東，竟共同基於犯意之聯絡，未經丙○○、甲○○之同意或授權，即先於83年9月間丙○○任職
    後某日，委由不詳姓名之刻印店成年人員偽刻「丙○○」、
    「甲○○」之印章各一枚，再於其後之84年2月9日間以前某
    日，在聯橋公司前揭辦公處所內，接續偽造附表所示之聯橋
    公司公司章程及股東同意書，並委由不知情之成年會計黃慧
    娟於其上接續蓋用前述「丙○○」、「甲○○」之印章而接
    續偽造丙○○、甲○○之印文各二枚，據以偽造完成屬私文
    書之聯橋公司章程、股東同意書，及將該不實內容登載於其
    等業務上所製作之聯橋公司股東名簿，虛偽表示丙○○、甲○○已同意擔任聯橋公司之股東暨出資額各為100萬元，足
    以生損害於丙○○、甲○○。並由乙○○再囑黃慧娟將前述
    內容不實之各該文件，連同林文亮、乙○○所留存之影印之
    丙○○、甲○○國民身份證，於84年2月9日委請不知情之成
    年會計師於翌日（即84年2月10日）向臺北市政府建設局申
    請辦理聯橋公司設立登記，而使承辦公務員誤以為丙○○、
    甲○○確已同意擔任聯橋公司之股東並均出資100萬元，而
    陷於錯誤，遂將該不實內容登載於職務上所掌之有限公司變
    更登記表上，均足以生損害於甲○○、丙○○及臺北市政府
    建設局管理公司資料之正確性。
二、案經丙○○、甲○○訴請臺灣板橋地方法院檢察署檢察官偵
    查起訴。
    理  由
一、訊據被告乙○○已坦承並未告知告訴人丙○○、甲○○即自
    行刻用渠等之印章，亦承認事先並未明確徵得告訴人丙○○
    、甲○○之同意，即委請不知情之黃慧娟蓋用前述偽造之印
    章，暨於製作或登載上開上開聯橋公司公司章程及股東同意
    書、股東名簿後，囑由黃慧娟再委請不知情之會計師持向臺
    北市政府建設局辦理公司設立登記之事實（本院本件卷第76
    、81、84、189 頁），並經告訴人丙○○、甲○○分別在偵
    查中及本院調查、審理時指訴明白（偵查卷第21至22、44至
    45 頁 ，本院87年度訴字第847 號案件卷第29頁反面，本院
    本件卷第46頁、第84頁），核與證人即原聯橋公司員工葉麗
    虹、葉雅凌於本院具結證實情節相符（本院87年度訴字第84
    7 號案件卷第37頁反面），復有上開聯橋公司股東同意書、
    公司章程以及股東名簿等附卷足稽。是本案事證明確，被告
    犯行堪以認定。
二、核被告乙○○所為，係犯刑法第216 條、第210 條之行使偽
    造私文書罪、刑法第216 條、第215 條之行使業務上登載不
    實文書罪、刑法第214 條之使公務員登載不實罪。其與林文
    亮間對於前揭犯行之實行，有犯意之聯絡及行為之分擔，為
    共同正犯。又其利用不知情之刻印店成年人員偽刻「丙○○
    」、「甲○○」之印章，復囑由不知情之黃慧娟，在上開聯
    橋公司股東同意書、公司章程上偽造「丙○○」、「甲○○
    」之印文，及委請不知情之會計師持上開不實文件向臺北市
    政府建設局辦理公司設立登記，而使公務員登載不實，均為
    間接正犯。而被告偽造丙○○、甲○○之印章印文之行為，
    均係其偽造上開股東同意書、公司章程等私文書之階段行為
    ；而其偽造上開私文書及業務登載不實之低度行為，亦應為
    行使偽造私文書、行使業務上登載不實文書之高度行為所吸
    收，均不另論罪（被告偽造前述聯橋公司公司章程、股東同
    意書，但依被告所述其等既係本於一個設立登記聯橋公司之
    意思，利用同一時間及場所，命不知情之黃慧娟接續實施同
    一構成要件，依一般社會觀念言，此二次行為事實上有不可
    分離之密接關係，祇是一個行為之持續動作，應屬接續偽造
    私文書之一行為）。又被告乙○○及共犯林文亮等人一行為
    ，同時行使偽造之股東同意書、公司章程等，因侵害數個人
    法益，係一行為觸犯數罪名，為想像競合犯，應從一行使偽
    造私文書罪處斷（最高法院92年台上字第5448號判決意旨參
    照）。再被告行為後刑法第55條業經於94年2月2日修正公布
    刪除有關牽連犯之規定，並於95年7月1日生效，此項修正既
    不利被告，依刑法第2條第1項之規定，被告牽連犯罪自仍應
    適用修正前之牽連犯規定。是被告所犯上開行使偽造私文書
    、行使業務上登載不實文書、使公務員登載不實三罪間，有
    手段、目的之牽連關係，應依修正前刑法第55條規定，從一
    重依行使偽造私文書處斷。又被告所犯上開行使業務登載不
    實文書罪部分，原雖未據檢察官提起公訴，然此部分之犯行
    與其餘起訴部分之犯行有牽連犯之裁判上一罪關係，業如前
    述，本院自仍應予以審理，附此敘明。又起訴書犯罪事實欄
    原已載明被告於附表私文書所使用之「丙○○」、「甲○○
    」印章印文係屬偽造而來，則其證據並所犯法條欄第二項所
    稱被告「盜用印章、印文」云云顯係誤載，併此說明。此外
    ，因本件公訴人僅就被告乙○○與共犯林文亮在84年1月間
    於成立聯橋公司之際，未經告訴人丙○○、甲○○同意而將
    二人登記為聯橋公司股東，並製成申請設立公司資料之私文
    書，復持之向承辦之臺北市政府建設局公務員行使而令其登
    載前述不實事項於職務上所掌之公文書上等節提起公訴，此
    參起訴書所載即明，復據公訴人於審理期日陳述清楚（本院
    卷第192頁），是本院亦僅得就此部分而為審究，在此說明
    。爰審酌被告並無前科，有卷附臺灣高等法院被告前案紀錄
    表一份可按，暨其犯罪之動機、目的、犯罪手段、所造成之
    損害，犯後雖一度否認然嗣後坦承不法之態度等及其他一切
    情狀，量處有期徒刑捌月。又被告偽造之丙○○、甲○○各
    1枚，雖未扣案，然無證據證明業已滅失，自應依刑法第219
    條之規定不問屬於犯人與否，均宣告沒收，另被告偽造之聯
    橋公司章程、股東同意書，均已交予台北市政府建設局，非
    屬被告所有，自無從諭知沒收，然而其上偽造之丙○○、甲○○印文（即如附表所示），均應併依刑法第219條之規定
    ，宣告沒收。
三、又被告前未曾受有期徒刑以上刑之宣告，經此科刑之教訓，
    既坦承所為不法，應已知所警惕，當無再犯之虞，即告訴人
    並各到場或具狀為之求為緩刑之宣告（本院卷第84、91頁）
    ，本院因認其刑之宣告，以暫不執行為適當，爰併宣告緩刑
    年，以資兼顧。又被告乙○○行為後，刑法第74條有關緩
    刑之規定已經修正，然被告乙○○之本案犯罪，係故意犯罪
    ，並無刑罰法律之變更，應逕適用修正後刑法第74條第1 項
    第1 款之規定為緩刑之宣告（最高法院95年第8 次決議內容
    參照），附此說明。
據上論斷，應依刑事訴訟法第273 條之1 第1 項、第299 條第1
項前段，刑法第2 條第1 項前段，第214 條、第215 條、第216
條、第219 條、第55條、（修正前刑法）第55條後段、第74條第
1項 第1 款，判決如主文。
本案經檢察官朱學瑛到庭執行職務。
中　　華　　民　　國　　96　　年　　2　　月　　27 　　日
　　　　　　      刑事第三庭法　官  蕭胤瑮
上列正本證明與原本無異。
如不服本判決，應於判決送達後十日內向本院提出上訴狀（應附
繕本），上訴於臺灣高等法院。
                            書記官　黃炎煌
中　　華　　民　　國　　96　　年　　2 　　月　　27　　日
附表：
┌──┬───────┬────┬────┬───┬──┐
│編號│文  書  名  稱│偽造名義│偽造印文│文書所│備註│
│    │              │被害人  │數量（即│載完成│    │
│    │              │        │應沒收之│時間  │    │
│    │              │        │偽造印文│      │    │
│    │              │        │及數量）│      │    │
├──┼───────┼────┼────┼───┼──┤
│一  │聯橋旅行社有限│丙○○  │丙○○印│83.1.2│    │
│    │公司章程      │甲○○  │文1 枚、│6     │    │
│    │              │        │甲○○印│      │    │
│    │              │        │文1 枚  │      │    │
├──┼───────┼────┼────┼───┼──┤
│二  │聯橋旅行社有限│丙○○  │丙○○印│84.1.2│    │
│    │公司股東同意書│甲○○  │文1 枚、│6     │    │
│    │              │        │甲○○印│      │    │
│    │              │        │文1 枚  │      │    │
└──┴───────┴────┴────┴───┴──┘
